臺灣高等法院刑事判決　　　　　　　　99年度上訴字第4298號
上　訴　人　臺灣臺北地方法院檢察署檢察官
上　訴　人
即　被　告　林志遠
選任辯護人　曾昭牟律師
上列上訴人因被告違反毒品危害防制條例案件，不服臺灣臺北地
方法院99年度訴緝字第119 號，中華民國99年11月18日第一審判
決（起訴案號：臺灣臺北地方法院檢察署93年度偵字第10282 號
），提起上訴，本院判決如下：
    主  文
原判決撤銷。
林志遠連續販賣第二級毒品，處有期徒刑伍年。扣案之記事本壹
本，沒收之；未扣案之販賣第二級毒品所得新臺幣貳仟伍佰元，
沒收之，如全部或一部不能沒收時，以其財產抵償之。
    事  實
一、林志遠明知甲基安非他命為毒品危害防制條例第2 條第2 項
    第2 款所定之第二級毒品，未經許可，不得販賣及持有，竟
    意圖營利，基於販賣毒品甲基安非他命之概括犯意，先後於
    民國93年5 月24日之2 次不詳時間，及同年6 月4 日某時，
    均在其與綽號「王仔」之王錦和位於臺北市中山區○○○路
    ○ 段58巷5 號2 樓之住處內，分別以新臺幣（下同）500 元
    、1,000 元及1,000 元之價格，將裝於袋內之毒品甲基安非
    他命1 小包各約0.25公克、0.5 公克及0.5 公克，連續販售
    交付予王錦和共3 次。嗣於93年6 月5 日晚間7 時許，為警
    持臺灣臺北地方法院核發之搜索票，在上址執行搜索時查獲
    ，並扣得林志遠所有記載販毒所得之記事本1 本，而知上情
    。
二、案經臺北市政府警察局中山分局報告臺灣臺北地方法院檢察
    署檢察官偵查起訴。
    理  由
壹、證據能力：
    本件認定事實所引用之卷內所有卷證資料（包含人證與文書
    、物證等證據），尚無證據證明係公務員違背法定程序所取
    得，是取證過程並無瑕疵，且被告、辯護人及檢察官對於本
    案全部證據方法均表示不爭執證據能力，皆同意引用做為證
    據等語（見本院100 年1 月13日準備程序筆錄、本院100 年
    2 月23日審判筆錄），而卷內之文書證據，亦無刑事訴訟法
    第159 條之4 之顯有不可信之情況與不得作為證據之情形。
    審酌該等證據與本案待證事實間復具有相當關聯性，以之為
    本案證據並無不當。依刑事訴訟法第159 條至159 條之5 之
    規定，本件認定事實所引用之本件卷證所有證據（包含人證
    與文書、物證等證據），均有證據能力，合先敘明。
貳、實體方面：
一、認定犯罪事實所憑之證據及理由：
  (一)上揭被告林志遠先後3 次販賣第二級毒品甲基安非他命予綽
    號「王仔」之王錦和之犯罪事實，業據被告在原審及本院準
    備程序與審理中均坦承不諱。且警方於93年6 月5 日至被告
    與王錦和上址住處執行搜索時，扣得記事本及日曆本各1 本
    ，其中記事本之內頁載有「5/24王仔500 元」及「5/24王仔
    1000元」等字樣。經原審於準備程序中提示該記載予被告辨
    識，被告即坦認稱：「（大記事簿【按即該記事本】和小日
    曆本是誰的？）是我的，日常生活記帳用的，還有記賣毒品
    的帳。」等語，並按該記事本之記載逐一說明：「『王仔』
    就是王錦和，這一頁所記的就是我分別所賣的對象和金額，
    所以王仔在5 月24日分別向我拿了500 和1,000 【元】。
    ... （所以你到底賣【甲基安非他命】給王錦和幾次？）應
    該是3 次。2 次在【93年】5 月24日，1 次是在我警詢所說
    的【93年】6 月4 日。... （這0.5 公克1,000 元，是否就
    是你賣出時所使用的價格及分量基準？）是，分量的分裝是
    我自己用看的，我沒有用電子磅秤秤重。」等語（見原審卷
    (二)第16頁）。且被告警詢中亦坦認：「王錦和有向我購買過
    安非他命、前後約2 、3 次，... 最近一次是於93年6 月4
    日許，他向我調0.5 公克新臺幣1,000 元。」等語（見93年
    度偵字第10282 號卷第10頁反面）。依此被告在原審中及警
    詢中自白與其於審判外自行於記事本上之記載，被告係以目
    測而非磅秤精準量測之方式，以1,000 元約0.5 公克之銷售
    標準，先於93年5 月24日分別以500 元及1,000 元之價格，
    販賣毒品甲基安非他命予綽號「王仔」之王錦和各1 次（是
    各次販賣分量大約為0.25公克及0.5 公克），再於同年6 月
    4 日，以1,000 元之價格，販賣毒品甲基安非他命約0.5 公
    克予王錦和1 次，共獲利2,500 元。
  (二)次據證人王錦和於原審中證稱：「（你是否認識被告林志遠
    ？）認識。... （你與林志遠有無一起居住在臺北市中山區
    ○○○路1 段58巷5 號2 樓過？）有。... （對於林志遠於
    99年9 月23日準備程序筆錄中，提到有賣三次毒品給你，對
    此供述有何意見？）沒有意見。... 我同意他所說的。...
    我記得我有拿錢給他過，... 因為我們都有吸食毒品，所以
    我有跟他買過，也有互相請過，詳細細節我有點忘記了。..
    . 93年6 月4 日這一次，那一天我有拿錢給他。（93年5 月
    24日這二次呢？）因為日期很遠，記不清楚了，因為被查獲
    前一天的那一次我印象比較深刻，在之前的因為時間太久了
    ，我就記不起來。... （購毒交易）地點應該是在家裡（指
    臺北市中山區○○○路○ 段58巷5 號2 樓），沒有在外面過
    ，時間記不起來了。（93年6 月4 日你向被告買毒品的時間
    呢？）我記不起來了，我只記得我有拿錢給他。（93年6 月
    4 日你向被告買毒品的地點呢？）都是在家裡，沒有在外面
    。」等語（見原審卷(二)第57頁至第58頁反面）；並證稱：「
    （93年間被抓的時候，當時林志遠如何稱呼你？）『王仔』
    。」等語（見原審卷(二)第60頁）。依此，王錦和坦認其綽號
    正係「王仔」，其於93年6 月5 日為警查獲逮捕之前，曾以
    現金「拿錢」向被告購買毒品甲基安非他命數次，其中記憶
    最深刻者乃為警查獲前一日之93年6 月4 日該次交易，至其
    餘各次購毒之正確時間、金額等情節，則不復記憶，雖無法
    確認是否如被告所言係在「93年5 月24日」，但可確定歷次
    交易均在其與被告斯時所居之上址住處內。以此觀之，王錦
    和除93年6 月4 日該次交易外，其餘各次向被告購毒交易之
    正確時間金額雖因時間久遠不復記憶，然依其自稱綽號為「
    王仔」，向被告購毒約2 或3 次，且係給付現金予被告購毒
    、而非以其他利益換取毒品等節觀之，不僅與被告在原審及
    本院中之上揭自白內容相符，亦與被告上揭記事本上記載「
    5/24王仔500 元」及「5/24王仔1000元」等字樣揭示之係由
    綽號「王仔」之人以現金500 元及1,000 元購毒之意旨，若
    合符節，當足補強被告上開自白之真實性。
  (三)被告在原審之辯護人雖為其辯稱：王錦和於93年6 月5 日警
    詢中、93年6 月6 日及同年6 月16日檢察官偵查中之證詞，
    均與其於原審中之上揭證詞迥然相違，可見王錦和原審中證
    詞之真實性顯有疑問，並不足採等語，即欲以王錦和警詢及
    檢察官偵查中所言，彈劾其原審中上揭證詞之可信度。經查
    ：
  1.證人王錦和於原審中除為上揭不利被告之證詞外，復證稱：
    「（直至93年6 月5 日被抓為止，你大概與林志遠認識多久
    ？）一、二年。（到被抓為止，林志遠與你一起住在民權西
    路那個地址，大概住了多久？）大概五、六個月。（所以到
    被抓為止，說林志遠是你的朋友，並不為過吧？）不為過。
    （這樣說來，既是朋友又同住了那麼久，如果當時林志遠沒
    有賣毒品給你，而你也沒有因為要向林志遠買毒品，而拿錢
    給他，你會記成林志遠有賣毒品給你嗎？）應該不會。」等
    語（見原審卷(二)第59頁反面至第60頁）。被告對王錦和此部
    分證詞亦不爭執。由是可見，於93年6 月5 日警方查獲前，
    被告與王錦和本為好友且同居上址，期間已達五至六個月。
    以此交情觀之，倘被告從未販毒予王錦和牟利，王錦和於原
    審中盡可如實陳述，俾早日解救並洗刷昔日友人即被告冤屈
    ，何有可能捨此不為，反甘冒偽證風險，並陷昔日友人蒙受
    不白販毒之冤，而為此損人不利己之事。是可見王錦和主觀
    上並無任何偽證或誣陷被告於販毒重罪之動機。況王錦和原
    審中所為上揭不利被告之證詞，與被告在原審與本院中自白
    及審判外自行於記事本上記載之內容，若合符節，彼此間亦
    可相互印證，此均如上述。綜此可見王錦和於原審中之證詞
    ，絕非其虛捏而來，可信度甚高，自堪採信。
  2.證人王錦和於93年6 月5 日為警查獲當日之警詢中確曾證稱
    ：「我所吸食服用之安非他命都是林志遠提供給我吸食的。
    而代價是我需要讓林志遠免費住在我承租之處所（即臺北市
    中山區○○○路○段58巷5 號2 樓），所以林志遠才一直免
    費提供我服用吸食安非他命毒品。」（見93年度偵字第
    10282 號卷第7 頁反面）。惟於翌日即93年6 月6 日檢察官
    偵查中，王錦和證稱：「（林志遠有無賣過毒品給你？）他
    有拿毒品回來大家一起玩，並無拿毒品抵房租。」等語（見
    93年度偵字第10281 號卷第68頁）。於數日後之93年6 月16
    日檢察官偵查中，王錦和更改稱：「（林志遠有無賣毒品給
    你？）沒有。... （你與林志遠一起吸毒品？）是的，吸安
    非他命。（買安非他命一起吸你出多少錢？）四、五百元，
    二人一次買一千元左右。... （你為何在警局說林志遠提供
    毒品，你免費讓林志遠住你家？）當時我很累在退藥，警誤
    解我的意思，我沒有注意看筆錄。」等語（見93年度偵字第
    10281 號卷第80頁至第82頁）。綜此可見，王錦和於93年6
    月5 日警詢中係先證稱「被告係以毒品向其換取『免費』住
    宿」，嗣於同年6 月6 日及6 月16日即一反前供，改稱警詢
    中所述不實，其與被告僅有共同施用毒品，被告並無販毒、
    或以毒品換取住宿之事。以此王錦和供述之前後脈絡，其為
    警查獲逮捕之初，已承認被告確有提供毒品予其施用之事實
    ，然就被告交付毒品之緣由，王錦和則一再特別強調係為換
    得「免費」之住宿。惟就法律解釋而言，倘被告欲藉毒品所
    有權交換居住利益，此居住利益本質上乃屬房屋使用權之取
    得，當具一定經濟上交換價值，足為該毒品所有權之對價物
    而具對價性，是在法律評價上，被告仍應構成販賣毒品罪，
    此不因該毒品所有權之交換對價物並非金錢或其他有形財物
    而有不同。換言之，於此等情形，該毒品所有權之取得仍屬
    有償、絕非「免費」。而自王錦和警詢中一方面供稱被告提
    供毒品之代價係其同意讓被告居住其住所，一方面又稱該毒
    品係被告「免費」提供等語，顯見王錦和根本不瞭解此等法
    律解釋，故誤解所謂「販賣毒品罪」之「販賣」，係單指以
    「金錢」或「有形財物」之交換，至「無形財產」之交換則
    不與之；甚至誤解僅「金錢」或「有形財物」始具經濟上交
    換價值，倘僅以「同意被告居住自宅」此條件向被告換得毒
    品，即屬「免費」而不會構成「販賣毒品」之重罪。由是可
    見，王錦和於警詢中一方面承認係以「同意被告居住自宅」
    此條件向被告換得毒品，同時又一再特別強調被告係「免費
    」提供毒品以換取「免費」居住利益，其背後真正原因無他
    ，正欲藉此「免費」之用詞，圖謀隱飾其係以現金向被告購
    買毒品、被告係藉此牟利之交易事實。至嗣後王錦和再翻前
    供，一概改稱並無此居住利益交換之條件，甚且一再堅稱被
    告並無販毒牟利等語，更顯係為迴護被告之不實謊言，毫不
    足採，更不足彈劾減損王錦和原審中證詞可信度。
  3.至王錦和於原審中證稱：「（你與林志遠從以前到現在，有
    無仇恨、糾紛？）朋友沒有不吵架的，應該有過。... 應該
    是93年6 月5 日（即本案為警搜索查獲日）之前。（為何吵
    架？）家裡遭小偷。... （遭小偷）當時我在住院，家裡就
    只剩下林志遠，結果家裡遭小偷。... 好像是林志遠帶一個
    網友回來，結果隔天就遭小偷了，我那時候很生氣。... 一
    直到出事之前，我們還是有見面，可是說沒有心結是騙人的
    。... 那時候（按指93年6 月5 日警詢時）我與林志遠有心
    結。... 那時候我們還在吵架。」、「（你與林志遠到何時
    才沒有與他有心結？）戒治回來後，到96年又入監服刑的時
    候，才開始慢慢釋懷。」等語（見原審卷(二)第63頁反面至第
    64頁）。依王錦和所言，其與被告本為好友且同居一處，其
    間其曾因懷疑被告乃自家遭竊之始作俑者，故與被告爭吵而
    有怨隙，直至93年6 月5 日為警查獲時，其與被告之心結糾
    葛仍未解開，直至96年間方逐漸釋懷。換言之，王錦和於93
    年6 月5 日為警查獲製作上開警詢筆錄時，對被告仍心存芥
    蒂。倘王錦和所言為真，且倘其確曾以現金向被告購毒，則
    王錦和於當時警詢及嗣後檢察官偵查中，當應據實詳盡陳述
    被告販毒惡行，俾於協助司法之同時一報宿怨，何有可能仍
    為被告隱飾。然查，王錦和於93年6 月5 日警詢中證稱「被
    告『免費』提供其毒品施用，以向其換取『免費』住宿」等
    語，實係王錦和於坦認曾向被告取得毒品此一基礎上，為掩
    飾被告確有販毒牟利行為所為之迂迴說詞，此已如前述。至
    王錦和嗣後於同年6 月6 日及6 月16日檢察官偵查中，均一
    反前詞且堅稱被告絕無販毒之舉等語，更顯係為迴護被告使
    之脫免販毒重罪有以致之。另王錦和固曾於93年6 月5 日警
    詢中及同年6 月6 日檢察官偵查中，提及確曾看過被告販賣
    毒品予伊友人，然就販毒情節僅寥寥數語輕描淡寫，就販賣
    對象究竟為誰、綽號為何、次數、頻率等重要事項，亦均付
    之闕如，至同年6 月16日即一反前供，堅稱被告從未販毒牟
    利，顯然避重就輕，不欲如實供出被告販毒交易之全貌。由
    是可知王錦和於前揭警詢及檢察官偵查中，主觀上確有為被
    告掩飾隱匿販毒行為之動機及意圖，至為明確，益見根本無
    王錦和所稱斯時「對被告仍有難解心結宿怨」之情形。更遑
    論倘王錦和所言為真，即其對被告之仇怨心結至96年間始稍
    緩解，在此之前對被告仍有怨氣難伸，則王錦和於93年6 月
    5 日警詢伊始、乃至同年6 月6 日及6 月16日之檢察官偵查
    中，理應把握此等大好機會，始終緊咬被告販毒惡行，以洩
    長久以來心頭宿怨，方為合理。何以王錦和僅在93年6 月6
    日警詢中證稱被告提供毒品以換取住宿利益、復指稱被告亦
    有販毒予他人後，於翌日之檢察官偵查中即改稱被告並無以
    毒品抵房租之事，甚且於數日後之6 月16日檢察官偵查中再
    改稱被告並無販賣毒品之舉、且其警詢筆錄乃遭警誤解真意
    而來。凡此俱與王錦和所言情節之常理不符。綜上可見，王
    錦和製作上開警詢筆錄及檢察官偵查筆錄之時，根本並無王
    錦和所稱對被告尚有心結未解之情形，至為明確。
  4.綜前各情，證人王錦和在原審中證詞之可信度甚高，殊值採
    信。至其先前於警詢及檢察官偵查中證詞，則係為迴護被告
    之虛詞，不足彈劾減損其原審中證詞之可信性。
  (四)綜上所述，證人王錦和於原審中之上開證述，至堪採信，亦
    與被告自白及其於審判外自行於記事本上登載內容相互一致
    ，足資補強被告自白內容之真實性。是以，被告先後3 次販
    賣第二級毒品甲基安非他命予王錦和之事證明確，犯行洵堪
    認定，應依法論科。
二、論罪理由：
  (一)新舊法比較：
    刑法第2 條第1 項規定：「按行為後法律有變更者，適用行
    為時之法律，但行為後之法律有利於行為人者，適用最有利
    於行為人之法律」。是遇行為後裁判前法律已修正且施行新
    法之情形，裁判時應依該條規定為法律效果「從舊從輕」之
    比較。經查：
  1.毒品危害防制條例部分：
    按毒品危害防制條例第4 條業於98年5 月20日以華總一義字
    第09800125141 號修正公布，新法第4 條規定：「製造、運
    輸、販賣第一級毒品者，處死刑或無期徒刑；處無期徒刑者
    ，得併科新臺幣2 千萬元以下罰金。製造、運輸、販賣第二
    級毒品者，處無期徒刑或7 年以上有期徒刑，得併科新臺幣
    1 千萬元以下罰金。製造、運輸、販賣第三級毒品者，處5
    年以上有期徒刑，得併科新臺幣7 百萬元以下罰金。製造、
    運輸、販賣第四級毒品者，處3 年以上10 年 以下有期徒刑
    ，得併科新臺幣3 百萬元以下罰金。製造、運輸、販賣專供
    製造或施用毒品之器具者，處1 年以上7 年以下有期徒刑，
    得併科新臺幣1 百萬元以下罰金。前5 項之未遂犯罰之」，
    而舊法第4 條規定：「製造、運輸、販賣第一級毒品者，處
    死刑或無期徒刑；處無期徒刑者，得併科新臺幣1 千萬元以
    下罰金。製造、運輸、販賣第二級毒品者，處無期徒刑或7
    年以上有期徒刑，得併科新臺幣7 百萬元以下罰金。製造、
    運輸、販賣第三級毒品者，處5 年以上有期徒刑，得併科新
    臺幣5 百萬元以下罰金。製造、運輸、販賣第四級毒品者，
    處3 年以上10年以下有期徒刑，得併科新臺幣3 百萬元以下
    罰金。製造、運輸、販賣專供製造或施用毒品之器具者，處
    1 年以上7 年以下有期徒刑，得併科新臺幣1 百萬元以下罰
    金。前5 項之未遂犯罰之」，經比較修正前後關於罰金刑之
    規定，固以修正前法律，較有利於被告，惟按毒品危害防制
    條例第17條亦於98年5 月20日以華總一義字第09800125141
    號修正公布，新法第17條規定：「（第1 項）犯第4 條至第
    8 條、第10條或第11條之罪，供出毒品來源，因而查獲其他
    正犯或共犯者，減輕或免除其刑。（第2 項）犯第4 條至第
    8 條之罪於偵查及審判中均自白者，減輕其刑」，而舊法第
    17條規定：「犯第4 條第1 項至第4 項、第5 條第1 項至第
    4 項前段、第6 條第1 項至第4 項、第7 條第1 項至第4 項
    、第8 條第1 項至第4 項、第10條或第11條第1 項、第2 項
    之罪，供出毒品來源，因而破獲者，得減輕其刑」。查本件
    被告係犯毒品危害防制條例第4 條第2 項之販賣第二級毒品
    罪，被告已於93年6 月6 日第一次警詢中及原審、本院審理
    時自白犯罪，經比較新舊法結果，以新法對被告有利，是綜
    合適用修正前、後之罪、刑相關規定予以比較，修正後之規
    定顯較修正前之規定對被告有利，因此，依刑法第2 條第1
    項後段規定，自應整體適用修正後毒品危害防制條例之規定
    。
  2.刑法部分：
    又被告行為後，刑法業於94年2 月2 日修正公布，95年7 月
    1 日起施行。本次法律變更，比較時應就罪刑有關之共犯、
    未遂犯、想像競合犯、牽連犯、連續犯、結合犯，以及累犯
    加重、自首減輕暨其他法定加減原因（如身份加減）與加減
    例等一切情形，綜其全部罪刑之結果而為比較（最高法院95
    年度第8 次刑事庭會議決議參照）。又此所謂不能割裂適用
    ，係指與罪刑有關之本刑而言，並不包括易刑處分在內，易
    刑處分係刑罰執行問題，既與罪刑無關，自應分別就新舊法
    所規定之有利不利為比較，而適用最有利於行為人之規定以
    定其易刑之折算標準（最高法院97年度臺上字第463 號判決
    參照）。經查：
    (1)修正前刑法第33條第5 款規定：「罰金：（銀元）一元以
      上」，而銀元與新臺幣間之折算，依現行法規所定貨幣單
      位折算新臺幣條例規定，以銀元一元折算新臺幣三元；修
      正後第33條第5 款則規定：「罰金：新臺幣一千元以上，
      以百元計算之」，經比較新舊法之規定，修正後刑法第33
      條第5 款所定罰金之最低數額已經提高，以修正前刑法第
      33條第5 款之規定較有利於被告。
    (2)修正後刑法已將第56條連續犯之規定刪除，是於新法修正
      施行後，被告先後3 次販毒犯行即應分論併罰。此刪除雖
      非犯罪構成要件之變更，但顯已影響行為人刑罰之法律效
      果，自屬法律有變更，且係以舊法僅成立一罪較有利於被
      告。
    (3)罰金刑之加減，依修正前刑法第68條，僅加減其最高度，
      修正後刑法第67條則規定，其最高度及最低度同加減之。
      就減輕而言，因修正前刑法第68條規定罰金最低度不予減
      輕，較諸修正後刑法第67條規定罰金最低度亦予減輕之規
      定，修正後之規定較有利於被告。
    (4)綜上，依修正前刑法規定，被告僅論以連續犯一罪，顯較
      有利於被告；就罰金刑減輕部分，修正後刑法第67條雖較
      有利於被告，惟刑法修正前最低罰金數額僅為銀元1 元即
      新臺幣3 元，遠較刑法修正後之最低罰金數額新臺幣1,00
      0 元減半後之500 元為低，亦以修正前之規定較有利於被
      告。故經比較結果，適用94年2 月2 日修正後之刑法，對
      被告並未較有利，依前揭「從舊從輕」原則，自應適用修
      正前即被告行為時之刑法論處。
  (二)論罪理由：
  1.按甲基安非他命屬毒品危害防制條例第2 條第2 項第2 款所
    列之第二級毒品。被告林志遠基於販賣毒品甲基安非他命牟
    利之意圖，先後3 次將毒品甲基安非他命販賣予王錦和，核
    其此3 次販賣毒品甲基安非他命之行為，均犯修正後毒品危
    害防制條例第4 條第2 項之販賣第二級毒品罪。被告販賣前
    持有毒品之低度行為，為販賣毒品之高度行為所吸收，不另
    論罪。被告先後3 次販賣毒品甲基安非他命之犯行，時間緊
    接，方法相同，觸犯構成要件相同之罪名，顯係基於概括犯
    意所為，應依修正前刑法第56條連續犯之規定，論以連續販
    賣第二級毒品罪一罪，並加重其刑。
  2.再按「毒品危害防制條例第十七條第二項規定：『犯第四條
    至第八條之罪於偵查及審判中均自白者，減輕其刑。』被告
    縱曾於偵查或審判中否認犯罪，然僅須於偵查及審判中各有
    一次自白，即符合此項減輕其刑規定；至所稱偵查中自白，
    當然包括向有偵查犯罪職權之司法警察（官）自白在內。」
    （最高法院99年度臺上字第5731號判決意旨參照）、「查毒
    品危害防制條例第十七條第二項規定『犯第四條至第八條之
    罪於偵查及審判中均自白者，減輕其刑』，旨在鼓勵毒犯自
    白認罪，以開啟其自新之路，故毒販在偵查及審判中之歷次
    陳述，各有一次以上之自白者，不論其之自白，係出於自動
    或被動、簡單或詳細，並其自白後有無翻異，即應依法減輕
    其刑。」（最高法院99年度臺上字第4874號判決意旨參照）
    、「修正後毒品危害防制條例第十七條第二項規定：『犯第
    四條至第八條之罪於偵查及審判中均自白者，減輕其刑。』
    係指偵查及審判中均有自白犯罪而言，故於偵查及審判中縱
    曾否認犯罪，但僅須各有一次自白，即符合上開減輕其刑之
    規定。所稱偵查中之自白，當然包含向有偵查犯罪職權之司
    法警察（官）自白而言。又自白乃對自己之犯罪事實全部或
    主要部分為肯定供述之謂，縱時日、處所、行為態樣等非構
    成犯罪事實之要素略有不符，亦不影響其為自白。」（最高
    法院99年度臺上字第4735號判決意旨參照）。況本院於99年
    度法律座談會時，曾就被告在偵查（含警詢）、審判中至少
    各有一次自白，但並非每次均自白時，是否符合修正後毒品
    危害防制條例第17條第2 項所規定之減輕其刑之要件曾做討
    論，經多數研討結果認為只要被告在偵查（含警詢）、審判
    中至少各有一次自白，即已符合上開規定，而得減輕其刑，
    縱被告在偵審中曾否認犯行，亦不影響其得依前開規定減輕
    其刑之權利（見本院99年法律座談會彙編第662 至683 頁）
    。經查，本件被告確於93年6 月6 日第一次警詢中自白曾販
    賣毒品甲基安非他命予王錦和，並稱：「王錦和有向我購買
    過安非他命，前後約2 、3 次。... 最近一次是於93年6 月
    4 日許，他向我調0.5 公克新臺幣1,000 元。」等語（見93
    年度偵字第10282 號卷(一)第10頁背面）；雖其於嗣後經檢察
    官2 次偵查，均一反前供，辯稱從未販毒予他人；甚且於原
    審準備程序亦否認犯行，或辯稱：「我不曾提供毒品給王錦
    和施用。」、「我沒有販賣。」等語；或辯稱：「我是向他
    （王錦和）買的。... 帳冊是我幫王錦和記販賣毒品。」、
    「那是別人欠我錢的帳冊，不是賣毒品的帳冊。」等語；或
    辯稱：「我沒有賣過第二級毒品安非他命給王錦和，王錦和
    也沒有賣過第二級毒品安非他命給我。我們只有曾經一起去
    拿過第二級毒品安非他命，就是我們二人個別出錢一起去拿
    ... 我們就一起共同吸食。」等語；直至經通緝到案後之原
    審99年8 月23日準備程序及嗣後之審理程序，甚至本院準備
    與審理程序，均自白坦認販毒予王錦和等情。足徵被告在偵
    查（93年6 月6 日第一次警詢）及審理（原審99年8 月23日
    準備程序及嗣後之審理程序，以及本院準備與審理程序）均
    曾自白販賣毒品甲基安非他命予王錦和之情，則揆諸前開說
    明，被告已符合修正後毒品危害防制條例第17條第2 項所規
    定得減輕其刑之要件，本院爰依上開規定予以減輕其刑，並
    依法先加後減之。
三、撤銷改判之理由：
  (一)原審調查後，認被告販賣第二級毒品犯行事證明確而予以論
    罪科刑，固非無見。惟查：
  1.被告在偵查（93年6 月6 日第一次警詢）及審理中均曾自白
    販賣毒品甲基安非他命予王錦和之情，被告已符合修正後毒
    品危害防制條例第17條第2 項所規定得減輕其刑之要件，原
    審未依該規定減輕其刑，自有違誤。
  2.原審認被告就事實欄一所載販賣第二級毒品犯行，認本罪法
    定刑之自由刑為無期徒刑或7 年以上有期徒刑，而就被告本
    件販賣情節而論，其販賣次數非多、獲利非鉅、販售分量亦
    非多、且販售對象又僅單一，且被告犯後亦完全坦承犯行，
    是認其犯罪情狀，尚堪憫恕，縱處本罪法定最輕本刑7 年有
    期徒刑，猶嫌過重，是依修正後刑法第59條規定酌減其刑云
    云。然查：
    (1)按「刑法上之酌量減輕，必於犯罪之情狀可憫恕時，始得
      為之，為刑法第59條所明定，至犯罪情節輕微僅可為法定
      刑內從輕科刑之標準，不得據為酌量減輕之理由，原判決
      既未認定上訴人之犯罪情狀有何可憫恕之處，僅謂情節尚
      輕，輒依刑法第59條酌減本刑，其援引法令，自屬失當」
      ；又「刑法第59條之酌量減輕其刑，必須犯罪另有特殊之
      原因與環境等等，在客觀上足以引起一般同情，認為即予
      宣告法定低度刑期猶嫌過重者，始有其適用」，最高法院
      著有28年上字第1064號、45年臺上字第1165號判例可稽。
      再按「刑法第五十九條之酌量減輕其刑，必於犯罪之情狀
      ，在客觀上足以引起一般同情，認為即予宣告法定低度刑
      期，猶嫌過重者，始有其適用，至於被告無前科，素行端
      正，子女眾多等情狀，僅可為法定刑內從輕科刑之標準，
      不得據為酌量減輕之理由」，最高法院著有51年臺上字第
      899 號判例要旨可稽。況按「量刑固屬法院自由裁量之職
      權，然仍應受比例原則等法則之拘束，並非可恣意為之，
      致礙及公平正義之維護，必須兼顧一般預防之普遍適應性
      與具體個案特別預防之妥當性，始稱相當。而刑法第五十
      九條之酌量減輕其刑，必於犯罪之情狀，在客觀上足以引
      起一般同情，認為即予宣告法定低度刑期，猶嫌過重者，
      始有其適用；至於被告無前科、家境貧困、肢體殘障、坦
      白犯行，犯罪所得低微等情狀，僅可為法定刑內從輕科刑
      之標準，不得據為酌量減刑之理由」；「刑法第五十九條
      之酌量減輕其刑，必於犯罪之情狀，在客觀上足以引起一
      般同情，認為即予宣告法定低度刑期，猶嫌過重者，始有
      其適用。原判決理由雖載上訴人事後已表悔意，向告訴人
      道歉，並為告訴人表示原宥，然此僅可為法定刑內從輕科
      刑之標準，不得據為酌量減輕之理由，原判決適用刑法第
      五十九條減輕其刑，難謂無適用法則不當之違法」；「按
      刑法第五十九條之酌量減輕其刑，必於犯罪之情狀，在客
      觀上足以引起一般同情而確可憫恕者，始有其適用，至於
      是否年輕及無前科紀錄，或臨時起意及已與被害人家屬成
      立民事上和解等情狀，尚不得據為酌量減輕之理由。」（
      最高法院94年度臺上第9 號、85年度臺上第4397號、84年
      度臺上第2164號判決意旨參照）。
    (2)揆諸上開說明，可知刑法第59條之酌量減輕其刑之規定，
      必需於犯罪之情狀，在客觀上足以引起一般同情，認為即
      予宣告法定低度刑期，猶嫌過重者，始有其適用。本件被
      告販賣第二級毒品予他人，而毒品危害他人身心甚鉅，足
      見就被告販賣第二級毒品之情狀以觀，顯係漠視法紀，尚
      非一時失慮致罹刑章，客觀上難以引起一般人之同情，其
      犯罪情狀，並無顯可憫恕之處，縱其事後已在偵審中坦承
      犯行或其有家人需要扶養等，然依最高法院之前述見解，
      此均與刑法第59條之要件無關。從而，檢察官上訴意旨指
      摘原審就被告此部分之量刑，引用刑法第59條之規定酌減
      其刑為不當等情，為有理由。
  (二)綜上，檢察官上訴意旨指摘原審就被告被訴先後連續販賣予
    綽號或自稱「KK」、「康丁」、「蔡志強」、「坤廷」、「
    阿水」、「小虎」、「阿華」等真實姓名年籍不詳人士共約
    10餘次不另為無罪為不當，固無理由（詳下述、不另為無
    罪諭知部分）；然檢察官上訴主張原審就被告有罪部分之量
    刑，引用刑法第59條之規定酌減其刑為不當，為有理由；以
    及被告上訴主張其已在偵審中自白販賣毒品之罪，應依修正
    後毒品危害防制條例第17條第2 項之規定減輕其刑等情，為
    有理由；從而，原判決既有上述可議之處，本院仍應予以撤
    銷改判。
四、科刑審酌事由及沒收：
  (一)爰審酌被告明知毒品甲基安非他命具有成癮性而不易戒絕，
    對人體身心危害甚鉅，卻為圖小利販賣他人施用，戕害他人
    身心，擴大毒品危害範圍，是其犯罪動機目的本無足憫；再
    被告販賣次數僅為3 次，對象均為同一人，獲利及販賣分量
    均非多，惟毒品戕害人之身心甚鉅，而被告學歷為開南商工
    肄業，可見智識程度非甚低，平日生活及家庭狀況亦屬單純
    正常，乃不思以正當勞力換取所得，竟圖謀販毒牟利等一切
    情狀，量處如主文第2 項所示之刑，以示懲儆。
  (二)被告先後3 次販賣毒品所得共2,500 元（93年5 月24日各得
    款500 元及1,000 元、同年6 月4 日得款1,000 元），係被
    告犯本件連續販賣第二級毒品罪所得之財物，應依毒品危害
    防制條例第19條第1 項之規定，沒收之，因未予扣押，故併
    依同條第2 項規定，諭知如全部或一部不能沒收時，以被告
    財產抵償之。扣案之記事本1 本，為被告所有供記載販毒所
    得之用，屬被告犯本件連續販賣第二級毒品罪所用之物，亦
    應依同條例第19條第1 項規定沒收之，惟因已扣案，是無何
    不能沒收之問題。至扣案之日曆本1 本、吸食器1 組、殘有
    毒品甲基安非他命之殘渣夾鏈袋4 只（經鑑定確殘有毒品甲
    基安非他命成分，詳下述）、及空夾鏈袋11只，雖均經被告
    自承為其所有，然該日曆本及空夾鏈袋與本案無涉，吸食器
    及毒品殘渣夾鏈袋則為被告施用毒品甲基安非他命所用之物
    ，凡此均與被告犯本件連續販賣第二級毒品罪無關；另扣案
    之監視器1 個，則係王錦和所有，亦與被告犯本件販賣第二
    級毒品罪無關，均不予宣告沒收。
、不另為無罪諭知部分：
一、公訴意旨另以：被告林志遠除上開連續3 次販賣第二級毒品
    予王錦和之犯行外，另承此牟利意圖及販賣第二級毒品之概
    括犯意，自93年間某日起，將其向綽號「小胖」之人販入之
    毒品甲基安非他命以每包0.4 至0.5 公克分裝後，再以每包
    1,000 元至1,500 元不等之價格，先後連續販賣予綽號或自
    稱「KK」、「康丁」、「蔡志強」、「坤廷」、「阿水」、
    「小虎」、「阿華」等真實姓名年籍不詳人士共約10餘次，
    並均相約至其上揭位於臺北市中山區○○○路○ 段58巷5 號
    2 樓住處交付毒品。而檢察官於原審法院99年11月4 日審判
    期日，另當庭補充被告販毒對象尚有綽號「老鼠」、「小柏
    」、「鱷魚」、「小易」、「鐵成」之人，並特定被告各次
    販毒行為如下：
  (一)於93年4 月17日，各以2,000 元之價格，販售予真實姓名年
    籍不詳綽號「康丁」及「老鼠」之人各1 包；
  (二)同年4 月18日以5,000 元之價格販售予不詳姓名年籍人士1
    包；
  (三)同年4 月23日，以1,000 元之價格，販售予不詳姓名年籍綽
    號「小柏」之人1 包；
  (四)同年4 月24日，以500 元之價格，販售予不詳姓名年籍綽號
    「小柏」之人1 包；
  (五)同年4 月25日，以1,000 元之價格，販售予不詳姓名年籍綽
    號「小柏」之人1 包；又以500 元之價格，販售予不詳姓名
    年籍綽號「坤廷」之人1 包；
  (六)同年5 月22日，以1,000 元之價格，販售予自稱「蔡志強」
    之人１包；又以1,500 元之價格，販售予不詳姓名年籍綽號
    「KK」、「鱷魚」之人各1 包；又以500 元之價格，販售予
    不詳姓名年籍綽號「康丁」之人1 包；
  (七)同年5 月24日，各以1,000 元之價格，販售予不詳姓名年籍
    綽號「小虎」、「阿水」、「KK」之人各1 包；以1,500 元
    之價格，販售予不詳姓名年籍綽號「坤廷」之人1 包；
  (八)同年5 月25日，各以1,000 元之價格，販售予不詳姓名年籍
    綽號「小易」、「鐵成」之人各1 包；又以500 元之價格，
    販售予綽號「小虎」之人1 包；又以3,000 元之價格，販售
    予綽號「阿華」之人1 至2 包。
因認被告上揭各次販賣毒品甲基安非他命犯行，與前揭經本院論
罪科刑部分，亦同犯連續販賣第二級毒品罪。
二、按犯罪事實應依證據認定之，無證據不得認定犯罪事實；不
    能證明被告犯罪者，應諭知無罪之判決，刑事訴訟法第154
    條第2 項、第301 條第1 項分別定有明文。次按無證據能力
    、未經合法調查之證據，不得作為判斷之依據，亦經同法第
    155 條第2 項明定。亦即，法院認定犯罪事實之有無，必須
    以刑事訴訟法所定各「合法證據方法」為基礎，並經「合法
    調查程序」所得之證據資料，為判斷依據。而目前我國刑事
    訴訟法承認之證據方法為：被告自白、人證、物證（以物品
    之外觀形體與本案待證事實有關聯性）、書證（以文書之記
    載內容與本案待證事實有關聯性）、勘驗、及鑑定。上開各
    證據方法倘經法院踐行合法調查程序，所得證據資料之證明
    力，原則上固由法院自由判斷，然此自由心證主義之唯一例
    外，即刑事訴訟法第156 條第2 項所定「被告或共犯之自白
    ，不得作為有罪判決之唯一證據，仍應調查其他必要之證據
    ，以察其是否與事實相符。」；換言之，倘僅有被告自白而
    無其他補強證據，縱該自白係出於被告任意性且可信度甚高
    ，仍不得僅以該自白認定被告有罪。其立法目的，除欲藉補
    強證據之存在，限制自白在證據上之價值，俾免因法院偏重
    被告自白之結果，間接誘使偵查機關以不法強制力取得被告
    自白，並欲藉補強證據擔保被告自白內容之真實性，減低因
    被告為頂替、掩飾他人罪行或因其他心理壓力故意自陷罪責
    所致之誤判可能性。是即便被告係在自由意志下自白，如無
    其他「被告自白以外」之補強證據，依然不得認定被告有罪
    。而所謂補強證據，則指除該被告自白外，其他足資證明自
    白之犯罪事實確具有相當程度真實性之證據而言。雖其所補
    強者，非以事實之全部為必要，但亦須因補強證據與自白之
    相互利用，而足使犯罪事實獲得確信者，始足當之。再以，
    所謂「自白」，乃指被告所為對自己之不利供述，此不以被
    告向警察、檢察官或法院所為者為限，即令係被告於偵審外
    向第三人所為之不利於己供述，或自行書具之犯罪過程紀錄
    ，凡此均為被告自行所為且對己之不利供述，均屬「自白」
    範疇，倘無其他該自白外之證據方法用資補強，不得僅以該
    自白認定被告犯罪。
三、檢察官主張被告有上揭各次販毒予綽號「康丁」、「小柏」
    、「老鼠」、「坤廷」、「KK」、「蔡志強」、「鱷魚」、
    「小虎」、「阿華」、「小易」、及「鐵成」等人之犯行，
    所憑證據為：被告於警詢、原審及本院審判中之自白、證人
    王錦和之警詢筆錄及檢察官偵查筆錄、證人即查獲員警黃長
    吉之偵查筆錄、扣案之殘有毒品甲基安非他命之夾鏈袋4 只
    及國防部憲兵司令部刑事鑑識中心毒品鑑定通知書、扣案之
    被告所有記事本與日曆本各1 本所載、透明夾鏈袋11只、被
    告之臺灣尖端先進生技醫藥股份有限公司濫用藥品檢驗報告
    、被告所持0000000000號行動電話門號之雙向通聯記錄為證
    。訊據被告林志遠對檢察官所指上開連續販賣第二級毒品之
    犯行，俱坦認不諱。惟查：
  (一)本件依檢察官原起訴意旨，僅空泛指稱被告自93年間起先後
    以每小包0.4 至0.5 公克1,000 元至1,500 元不等價格，販
    賣毒品予綽號「KK」、「康丁」、「蔡志強」、「坤庭」、
    「阿水」、「小虎」、「阿華」等真實姓名年籍均不詳僅有
    綽號人士共約十餘次。然就被告連續販毒行為之起始時間、
    被告各次販賣對象之真實身分、甚且關於被告販毒予上開人
    士之各次時間、金額、販賣次數等重要犯罪情節及行為態樣
    ，均未據起訴檢察官特定說明。亦即原起訴意旨所指被告數
    次販毒行為之犯罪態樣及事實過程，甚為含糊不明，此非但
    造成被告訴訟上防禦之困難，亦使本院無從確定審理調查之
    範圍，更無從進而具體實質認定被告確有此連續販毒犯行，
    此先予敘明。
  (二)被告於93年10月19日經原審發布通緝後，於99年6 月20日為
    警逮捕到案，翌日經原審訊問時坦認犯行，惟供稱：「我承
    認犯罪，... 販售對象如起書所載，至於賣給『KK』、『康
    丁』、『蔡志強』各幾次我已經忘了，總共獲利多少我也忘
    了，獲利多少我是記載在帳冊裡面，要看帳冊才知道，帳冊
    就是93年6 月5 日被警察查扣的那兩本帳冊（按即指上揭被
    告所有之記事本及日曆本）。」等語（見原審卷第30頁反面
    ）。嗣於原審99年9 月23日準備程序中，被告亦坦認原起訴
    意旨所指販毒犯行，然供稱：「（各賣給這些人幾次，還記
    得嗎？）不記得幾次了。」、「（用多少價格賣給這些人，
    賣多少分量，還記得嗎？）不記得。」、「（販毒的時間、
    地點還記得嗎？）時間忘記了，地點在臺北市中山區○○○
    路○ 段58巷5 號2 樓，這是我交付毒品給他們的地點。」等
    語（見原審卷(二)第13頁至第13頁反面）。綜此，被告固坦認
    販毒行為，但關於販賣對象、次數、時間、價格、分量等節
    ，已完全不復記憶，尚須憑藉其於為警扣押之記事本及日曆
    本上所為記載，始能得知蛛絲馬跡。
  (三)而依扣案之日曆本內頁所示，其中：93年4 月17日欄位記
    載「凌晨空丁拿2000元」、「老鼠拿+2000 元」之字樣；
    同年4 月18日欄位記載「今天賺5000元」、「凌晨又進4000
    元的東西」之字樣；同年4 月23日欄位記載「柏+1000 」
    之字樣；同年4 月24日欄位記載「柏+500」之字樣；同
    年4 月25日欄位記載「柏+1000 」、「坤+500」等字樣。至
    扣案之記事本內頁，亦分別記載：「5/22中午」、「志強
    +1000 」、「KK+1500 元」、「康仔+500元」；「5/22中
    午志強1000元」、「5/22晚KK1500元」、「5/22晚康丁500
    元」、「5/22晚鱷魚1500元」；「5/24王仔500 元」、「
    5/24小虎1000元」、「5/24KK1000元」、「5/24王仔1000元
    」、「5/24坤廷1500元」、「5/24阿水1000元」；「5/25
    小虎500 元」、「5/25小易1000」、「鐵成1000」、「5/25
    阿華3000」等字樣。
  (四)而經原審於上開準備程序期日提示此日曆本及記事本暨內頁
    所載字樣予被告辨識，被告即坦認該日曆本及記事本均為其
    所有，上開記載亦其自行記載之販毒交易紀錄，並逐一說明
    其中「空丁」及「康仔」均指「康丁」、「柏」係指「小柏
    」、「坤」即為「坤廷」、「志強」乃係「蔡志強」，復依
    各該綽號人名旁之日期記號及數字，逐一向原審自白其販售
    毒品予各該綽號人士之交易日期及販售價格（見原審卷(二)第
    15頁反面至第17頁）。公訴檢察官亦據被告此自白內容及該
    記事本與日曆本所載，於原審99年11月4 日審理時當庭補充
    原起訴意旨並特定被告各次販毒之具體時間及金額如上述。
    檢察官主張該日曆本及記事本之紀錄足為被告自白真實性之
    補強證據，然查，該日曆本及記事本之上揭記載，既係被告
    親自所為，所記敘者又係被告自己販毒予他人之交易經過，
    於本件訴訟顯然對被告不利，依前揭說明，此等記載縱係被
    告於審判外作成，本質上仍屬被告就犯罪經過之自白，至為
    明確。次以，依前所述，被告於原審及本院中固坦認販毒犯
    行，惟其坦認之初，對販賣之對象、時間、價格、次數等節
    ，已全無記憶印象。直至原審提示該日曆本及記事本之記載
    予被告仔細辨識，被告方能據其自行書具之內容及書寫模式
    ，逐一說明其販毒時間、對象綽號、金額及次數。倘無該記
    載，被告絕無可能憑藉自身記憶或其他方式，向原審自白上
    揭各筆販毒交易之重要情節。亦即，該由被告於審判外自為
    之書面紀錄，於本件訴訟中，其功能不僅單純回復被告記憶
    而已，實際上已為被告得以明確陳述犯罪經過之唯一基礎。
    亦即被告係以其於審判外自為之書面紀錄，為其於原審中供
    述犯罪經過之唯一依據，是彼此間不能相互分離，而應視為
    被告原審及本院中自白之反覆，當不具獨立於被告自白外之
    補強證據適格，否則無異陷入「以被告自白補強被告自白真
    實性」之循環論證謬誤。綜此，檢察官主張被告於該日曆本
    及記事本所為之記載，足資補強被告於原審及本院中自白之
    真實性，並不可採。此部分仍須有其他獨立於被告自白外之
    補強證據，始得認定被告確有販毒予上開人士之事實。
  (五)王錦和之證詞：
    1.王錦和93年6 月5 日警詢中證稱：「（扣案之）安非他命
      吸食器1 組、帳冊（即前述之記事本及日曆本）2 本、安
      非他命殘渣袋有4 個是林志遠所有，... 另帳冊2 本是林
      志遠販賣安非他命自己紀錄之明細。... 」、「（你為何
      要指證林志遠販賣安非他命毒品供給他人吸食服用？）因
      為他確實有販賣安非他命毒品供給他人吸食服用，我只是
      講實話沒有為什麼。」、「（林志遠是以何方式販賣安非
      他命毒品供給他人吸食服用牟利？如何販售毒品？）如有
      人要購買安非他命，林志遠都是約定至我住處（臺北市中
      山區○○○路○段58巷5 號2 樓）交易。我只知道一小包
      安非他命（重量不知道，但與被查扣之分裝袋大小一樣）
      賣新臺幣1,500 元。」等語（見93年度偵字第10282 號卷
      第6 頁反面至第8 頁）。於翌日93年6 月6 日檢察官偵查
      中，王錦和亦證稱：「他（指林志遠）有拿毒品回來大家
      一起玩。」、「（有無看過林志遠賣毒品給他朋友？）有
      看過。」、「（警詢筆錄【即上揭93年6 月5 日警詢筆錄
      】是否有按照你的陳述記載？）是的。」等語（見93年度
      偵字第10281 號卷第68頁）。依王錦和上開警詢中證詞，
      其曾目擊被告將毒品甲基安非他命分裝小包後，在其二人
      位於臺北市中山區○○○路○段58巷5 號2 樓之住處內，
      以每包1,500 元之價格販售他人；且扣案之記事本及日曆
      本所載，正係被告自為之販毒交易紀錄。惟縱認王錦和所
      言為真，其仍未就被告販毒對象究有何人、販毒次數、頻
      率等重要情節清楚具體說明，更未說明其所目擊前來向被
      告購毒之人，是否正係該記事本或日曆本上所載之各綽號
      人士、或係檢察官起訴意旨所指各該人士。
    2.然王錦和於93年6 月16日檢察官偵查中，即一反前供，除
      否認自己曾向被告購買毒品外，就被告有無販毒予他人乙
      節，亦改稱：「（警查扣的帳冊是何人的？）林志遠的。
      」、「（你有無幫他記帳？）沒有。五月下旬之後他（指
      被告林志遠）擺路邊攤才開始記帳。」、「（帳冊上一小
      包是指何意？）不知道。... 」、「（你在警局說林確實
      有賣毒品給別人施用？）我當時不清楚，正在退藥。」；
      並就上揭記事本與日曆本中各綽號之記載，證稱：「（認
      識『KK』、『小虎』？）認識『小虎』，『KK』不熟。（
      『小虎』有無向林志遠買毒品？）我們是買來一起吸，『
      小虎』走到家裡來我才認識。... 『阿水』、『坤廷』是
      何人？）均不認識。」等語（均見93年度偵字第10281 號
      卷第79頁至第82頁），即否認被告有何販毒行為，並稱扣
      案記事本及日曆本係被告擺攤記帳之用，與毒品無關，其
      上記載各人士，其或不認識、或不甚熟識，至多僅合購毒
      品共同吸食，被告並無販毒之舉。此即與王錦和自己上揭
      於數日前所為之警詢中及檢察官偵查中證詞，迥然相違。
    3.嗣王錦和於被告經通緝到案後之99年10月27日原審審理中
      ，亦證稱：「（就你現在回憶，在你與林志遠住的半年期
      間，你是否知道他有賣毒品給其他人？）真的忘記了。」
      等語，再經原審提示其先前證稱確曾目擊被告販毒予他人
      之93年6 月5 日警詢筆錄時，王錦和亦改稱：「這部分我
      應該沒有說吧，我忘記有沒有這樣講了。」等語；又稱：
      「（案發前，也就是你被抓前，你知不知道，林志遠有一
      本日記簿與小記事簿？）不知道，我是被抓到警察局時，
      警察才有拿本子出來問我。... 到那時候我才知道有一本
      。」等語（此均見原審卷(二)第61頁）。復證稱：「（你是
      否記得或認識以下名字：『KK』、『康丁』、『蔡志強』
      、『蔣緯』、『坤庭』、『阿水』、『小虎』、『阿華』
      、『鱷魚』？」）沒有一個是我認識的。」、「（你是否
      認識『鐵成』？）不認識。」、「（你是否認識『小易』
      ？）不認識。」、「（你是否知道林志遠安非他命從何處
      而來？）不知道。」、「（你有無聽過小胖？）沒有聽過
      。」等語（見原審卷(二)第61頁至第61頁反面）。而經原審
      提示王錦和前揭於檢察官偵查中證稱認識「小虎」、「與
      KK不熟」等證詞之偵查筆錄，王錦和方改稱：「我應該都
      有看過這二人，但都不認識。」、「（你有無在你家看過
      『KK』？）不可能，因為不認識的人我不會帶去我家。」
      、「（在哪裡看過『KK』已經忘記了嗎？）是。」、「（
      『小虎』你說你有看過，在哪裡看過他？）外面吧。」、
      「（有無在你民權東路的住處看過他？）附近。」、「（
      你與『小虎』有無關於毒品的往來？）應該是沒有。...
      」、「（就你現在的記憶，你有無幫『小虎』買過毒品？
      ）我記不起來。」等語（見原審卷(二)第61頁反面至第62頁
      ）。可見王錦和於原審中亦否認曾目擊被告有何販毒予他
      人之行為，且其在93年6 月5 日為警逮捕之前，根本不知
      有前開記事本及日曆本之存在，更遑論知悉內容。至被告
      記事本上記載之「小虎」、「KK」等人，王錦和先稱完全
      不認識，嗣改稱有見過但無何往來。凡此非但與王錦和自
      己上揭93年6 月5 日警詢中及同年6 月6 日檢察官偵查中
      證詞迥然相違，亦與其同年6 月16日檢察官偵查中證詞不
      相符合。
    4.綜上可見，關於王錦和曾否目擊或知悉被告販毒予他人、
      扣案日曆本及記事本是否為被告販毒之記載、及王錦和是
      否認識、或目擊上揭各綽號人士前來向被告購毒等重要情
      節，王錦和警詢中及先後2 次檢察官偵查中所言，與其原
      審審判中所述，前後迥然矛盾相異，是王錦和之指證已非
      無瑕疵可指，自不能補強被告自白內容之真實性。更遑論
      王錦和於該次警詢及檢察官偵訊時，雖證稱曾目擊知悉被
      告販售毒品予他人，然從未敘及販賣對象、時間、次數或
      頻率等重要情節，更未提及曾目擊被告販毒予公訴意旨主
      張之綽號「康丁」、「小柏」、「老鼠」、「坤廷」、「
      KK 」 、「蔡志強」、「鱷魚」、「小虎」、「阿華」、
      「小易」、及「鐵成」等人，是又如何能僅憑王錦和上開
      警詢及偵查中含糊不清之證詞，遽認被告確有販毒予公訴
      意旨所指之各人士。綜此各節，王錦和上開警詢及檢察官
      偵訊之證詞，當不足為被告自白之補強證據。
  (六)另現場查獲員警即證人黃長吉於檢察官偵查中，固證稱：「
    （被告在現場有無坦承何事？）林志遠現場有承認販賣毒品
    ，且有承認吸食毒品。」等語（見93年度偵字第10281 號卷
    第100 頁）；於原審中亦證稱：「（在搜索當時有無提示證
    物給被告，被告作何表示？）有，被告承認帳冊是他的，而
    且被告說他有販賣。... 」、「（被告有無向你表示有多天
    沒有睡覺或毒癮反應？）都沒有。... 」、「（在場有無人
    說帳冊是誰的？）被告說是他的，也是他寫的。」、「（有
    無問他帳冊內容？）我有問被告，被告說是販賣的部分，
    ... 被告也有承認他有販賣第二級毒品安非他命。」等語（
    見原審卷(一)第135 頁至第137 頁反面）。然黃長吉上揭證詞
    ，僅能證明被告為警查獲逮捕之初，確曾自白販毒犯行，且
    該自白係被告基於自由意志未受不當外力影響下所為，惟此
    均僅涉及被告自白時之外部情況，非能獨立補強被告自白內
    容之真實性。再扣案之殘渣夾鏈袋4 只，經被告於原審中自
    承係其施用毒品甲基安非他命後所餘尚未丟棄者。而經警將
    之送請國防部憲兵司令部刑事鑑識中心以氣相層析質譜儀法
    鑑定，確認其中確殘有第二級毒品甲基安非他命，此有卷附
    國防部憲兵司令部刑事鑑識中心毒品鑑定通知書（93年7 月
    26日93宇鑑字第09493 號）所載可查。參以被告經逮捕後為
    警採集尿液送驗，其尿液中確呈安非他命及甲基安非他命之
    陽性代謝反應，此亦有偵查卷附臺灣尖端先進生技醫藥股份
    有限公司出具之濫用藥物檢驗報告（報告日期：93年6 月11
    日）所載可佐。以此交互勾稽，可知上開扣案之4 只殘有毒
    品甲基安非他命之夾鏈袋、毒品鑑定通知書、及濫用藥物檢
    驗報告，至多僅能證明被告確有其坦認之施用毒品甲基安非
    他命行為，然衡諸常理，吸毒之人不必然販毒，販毒之人亦
    不必然吸毒，兩者關聯性甚低，是亦難據此補強被告自白販
    毒之真實性。再扣案之夾鏈袋11只，雖據被告於原審中坦認
    係其所有備供分裝毒品甲基安非他命販售他人之用，惟查，
    該夾鏈袋內空無一物，並無留存任何毒品或其他違禁物痕跡
    ；且衡諸常理，夾鏈袋之功能本非僅包裝毒品一端；再以扣
    得為被告所有者僅11只，數量甚少；綜此交相以觀，尚難認
    此11只夾鏈袋與起訴意旨所指被告販賣毒品行為有何密接關
    聯，亦不足補強被告上開自白販毒予上揭各綽號人士之事實
    。至被告所持0000000000號行動電話門號之雙向通聯記錄，
    僅能證明被告確曾持該門號與通聯記錄所示之各發受話者通
    聯之事實，然今檢察官既未能確認起訴意旨所指各該向被告
    購毒之綽號人士之真實身分，更無法確認該等僅有綽號人士
    是否正係該通聯紀錄所示各發受話號碼之使用者，復無從得
    知各該通聯內容究竟為何、是否與毒品交易相關，是此通聯
    紀錄亦難據為補強被告自白真實性之證據，至為明確。
  (七)綜上，公訴意旨所指被告此部分連續販賣第二級毒品甲基安
    非他命之犯嫌，除被告自白外，別無其他證據足資補強，依
    前揭刑事訴訟法第156 條第2 項不得僅以被告自白為認定被
    告犯罪事實唯一證據之規定，無法證明被告確有此部分販毒
    犯行，是屬不能證明被告犯罪。揆諸前揭說明，原應為無罪
    之諭知，惟因檢察官認此部分與被告上開經本院論罪科刑部
    分有修正前刑法第56條之連續犯裁判上一罪關係，爰不另為
    無罪之諭知，附此敘明。
據上論斷，應依刑事訴訟法第369 條第1 項前段、第364 條、第
299 條第1 項前段，修正後毒品危害防制條例第4 條第2 項、第
17條第2 項、第19條第1 項，刑法第2 條第1 項前段、第11條前
段、修正前刑法第56條，判決如主文。
本案經檢察官劉靜婉到庭執行職務。
中    華    民    國  100     年    3     月    9     日
                  刑事第九庭  審判長法  官  陳貽男
                                    法  官  蔡守訓
                                    法  官  許必奇
以上正本證明與原本無異。
如不服本判決，應於收受送達後10日內向本院提出上訴書狀，其
未敘述上訴之理由者並得於提起上訴後10日內向本院補提理由書
（均須按他造當事人之人數附繕本）「切勿逕送上級法院」。
                                    書記官  高郁婷
中    華    民    國   100    年    3     月    10    日
附錄：本案論罪科刑法條全文
（修正後）毒品危害防制條例第4 條第2 項：
製造、運輸、販賣第二級毒品者，處無期徒刑或 7 年以上有期
徒刑，得併科新臺幣 1 千萬元以下罰金。